臺灣高等法院刑事判決　　　　　　　　94年度上訴字第1793號
上　訴　人
即　被　告　甲○○
指定辯護人　本院公設辯護人王永炫
上列上訴人因違反毒品危害防制條例案件，不服臺灣基隆地方法
院93年度訴字第814 號中華民國94年4 月27日第一審判決（起訴
案號：臺灣基隆地方法院檢察署93年度偵字第3164號），提起上
訴，本院判決如下：
    主  文
上訴駁回。
    事  實
一、甲○○明知海洛因及安非他命分係毒品危害防制條例所規定
    之第一級毒品與第二級毒品，未經許可，不得持有、販賣，
    竟意圖營利，並分別基於販賣第一級毒品海洛因及第二級毒
    品甲基安非他命之概括犯意，連續為下列販賣毒品之行為：
    (1)於民國93年8 月31日，在基隆市○○路新樂戲院及基隆市
    ○○路39號北都飯店等地，以每小包1.1 公克（含袋）新臺
    幣（下同）4000元之價格，連續販賣海洛因予江緯祥二次，
    另二次販賣予不詳姓名之成年人；(2)於同日（即93年8 月31
    日）先後以每小包1 公克（含袋）1000元之價格，販賣安非
    他命2 小包，以每小包2 公克（含袋）之價格，販賣安非他
    命1 小包，予不詳姓名之成年人。(3)於同年9 月1 日，同在
    上開地點，以每小包1.1 公克（含袋）4000元之價格，販賣
    海洛因1 小包予江緯祥。
二、嗣甲○○於93年9 月2 日凌晨1 時20分許，為警在北都大飯
    店702 室查獲，並扣得第一級毒品海洛因5 小包（合計淨重
    4.78公克，純質淨重1.76公克）、第二級毒品安非他命5 小
    包（合計淨重7.29公克，合計驗餘淨重7.11公克）及其所有
    供記錄出售第一級毒品海洛因及第二級毒品安非他命用之登
    記表1 張及聯絡出售毒品所用之SAGEM廠牌之行動電話（序號
    000000000000000號）1 支等物。
    理  由
甲、證據能力部分：
    按被告以外之人於審判外之言詞或書面陳述，除法律有規定
    者外，不得作為證據，刑事訴訟法第159 條固有明文；然被
    告以外之人於檢察事務官、司法警察官或司法警察調查中所
    為之陳述，與審判中不符時，其先前之陳述具有較可信之特
    別情況，且為證明犯罪事實存否之必要證據者，得為證據，
    同法第159 條之2 亦有明文。本案證人江緯祥與乙○○於警
    詢時之陳述與其於原審及本院審理中所為之陳述不一致，而
    渠二人於警詢中所為陳述具有較可信之特別情況（詳後述）
    ，且為證明被告販賣第一級毒品海洛因犯罪事實之必要證據
    ，揆諸前揭法條意旨，該二名證人於警詢時所為陳述，自具
    有證據能力。
乙、認定犯罪事實所憑之證據及理由：
一、證據：
(一)被告之供述：
  1.93年9 月2 日警詢時供稱：我（按即被告）於93年8 月27日
    、28日開始幫證人郭文隆販賣毒品，好處是郭文隆會提供毒
    品給我施用；同年9 月1 日晚上8 時許，我與證人江緯祥、
    乙○○在北都大飯店用施用第一級毒品海洛因，江緯祥及乙
    ○○所施用之第一級毒品海洛因是從我這裡購得，前二次的
    錢是交給郭文隆，最後一次是由我收取的；為警扣得之登記
    表上所記載之文字，表示93年8 月31日及9 月1 日這二天進
    出毒品之登記表，註記內容是毒品每包之重量及進出之數量
    （8月31日安非他命進貨2公克5包及1公克4包、海洛因1.1公
    克4包，販賣出去安非他命2公克1包及1公克2包、海洛因1.1
    公克4包；另9月1日安非他命進貨2公克4包、1公克2包及3公
    克1包、海洛因1.1公克5包及1.8公克1包， 販賣出去海洛因
    1.1公克1包）等語（詳見偵查卷第17至25頁）。
  2.93年9 月2 日檢察官訊問時供稱：海洛因及安非他命都是向
    郭文隆拿的，他（按即郭文隆）叫我賣多少，我就賣多少，
    海洛因1 小包4000元，安非他命1 小包1000元，大約是在為
    警查獲之一週前，即在北都大飯店幫郭文隆賣，一級毒品賣
    了15次，二級毒品次數也差不多，江緯祥及乙○○是先跟郭
    文隆聯絡好，再跟我拿，該二人有把錢拿給我，也有直接交
    錢給郭文隆，我幫郭文隆賣的好處是可以免費施用海洛因及
    安非他命，扣案之紙片是我進出貨的登記，詳細情形就如我
    在警察局所說的等語（詳見偵查卷第84至86頁）。
  3.93年9 月22日檢察官偵查中供稱：毒品是郭文隆放在我這裡
    ，叫我拿給別人，他叫我向別人收錢，我才向人家收錢，我
    大概是從今年（按即93年）8 月底開始把毒品交給別人，我
    都是幫他送毒品到基隆市○○路新樂戲院，扣案紙條上記載
    之入出，入是郭文隆給我毒品的包數，出是我給人家毒品的
    包數，記載一方面是自己看，一方面是跟郭文隆對帳，紙條
    上所記載之1.1公克及1.8公克是販賣海洛因，記載1 公克、
    2 公克及3 公克是販賣安非他命，海洛因1.1公克（含袋）
    以及1.8公克（不含袋）分別是4000元及8000元，安非他命
    （含袋）1 公克大約1000元等語（詳見偵查卷第106頁至第
    107頁）。
  4.93年9 月3 日原審因檢察官聲請羈押而進行訊問時供稱：我
    大約是在被警察查獲的一個星期前，開始替郭文隆販賣毒品
    ，包括海洛因及安非他命，好處是可以免費施用毒品。93年
    9 月1 日在北都大飯店，曾販賣毒品給江緯祥及乙○○，該
    二人是打電話給郭文隆買，郭文隆要我去交貨，我拿了1.1
    公克的海洛因給江緯祥及乙○○，並向他們收了4000元。警
    察扣得有正字的登記表是代表替郭文隆拿毒品及賣毒品的次
    數等語（詳見原審93年度聲羈字第79號卷第14至15頁）。
  5.93年10月22日原審延長羈押訊問時供稱：我在遭羈押前的11
    、12天前開始幫郭文隆賣毒品，總共賣10餘包，是不同時間
    賣的，郭文隆要我如果有人要海洛因或安非他命時，就拿去
    給聯絡的人，海洛因1 包（含袋重1.1 公克）賣4000元，安
    非他1 包（含袋重1 公克，賣1000元），賣這樣的價錢應該
    有賺錢，因為那是行情價，我有賣海洛因1 包給江緯祥，那
    是江緯祥自己與郭文隆聯絡後，才由我拿海洛因給江緯祥，
    價錢應該是4000元，因為郭文隆都是叫我賣這個價錢，乙○
    ○是江緯祥的女朋友，我並沒有另外交海洛因給乙○○，乙
    ○○應該是跟江緯祥一起施用我交給江緯祥的那包毒品等語
    （詳見原審93年度偵聲字第69號卷第8 至10頁）。
  6.93年12月6 日原審因檢察官起訴送審而進行訊問時供稱：我
    在被抓前的10天左右開始幫郭文隆販賣毒品，都是郭文隆打
    電話聯絡我，要我拿海洛因或安非他命給人家，我負責拿毒
    品給對方，錢大部分是郭文隆收，我只有代收過一次7000元
    ，卷附的買賣登記表是我記載的，內容是我於93年8 月31日
    及9 月1 日進毒品及買賣之紀錄，目的是與郭文隆對帳用，
    總共販賣海洛因及安非他命20餘次，海洛因1.1 公克是4000
    元、1.8 公克是8000元，安非他命1 公克是1000元，扣案之
    海洛因及安非他命均是郭文隆放在我這裡供販賣的等語（詳
    見原審卷(一)第19至23頁）。
  7.93年12月24日原審準備程序時供稱：我從93年8 月底開始幫
    郭文隆賣海洛因及安非他命，但是我只有幫他把毒品交給買
    毒品的人，錢大部分是郭文隆收的，有一些是我幫他收的，
    卷內所附的登記表是我跟郭文隆對帳用的，記載之「正」字
    記號是表示收毒品及賣毒品的數量，而記載「一克」、「二
    克」、「三克」是指安非他命的重量，「一點一克」、「一
    點八克」是指海洛因的重量，依該登記表之記載，我於93年
    8 月31日賣出重2 公克的安非他命1 包，價錢是2000元；
    重1 公克的安非他命2 包，每包1000元，計2000元；重
    1.1公克的海洛因4 包，每包4000元，計16000元，另於93
    年9 月1 日賣出重1.1公克的海洛因1包，價錢是4000元等語
    （詳見原審卷(一)第44至47頁）。
  8.於原審94年1 月26日審判期日時供稱：卷附登記表是用來跟
    郭文隆對帳用的，扣案的行動電話曾用來聯絡有關毒品的事
    情等語 (詳見原審卷(一)第252頁)。
(二)證人江緯祥於93年9 月2 日警詢時指稱：我（按即江緯祥）
    與郭文隆、乙○○及被告於93年9 月2 日，一同為警於北都
    大飯店查獲，當時我是和乙○○去向被告購買毒品，時間是
    93年9 月1 日晚上8 時許，乙○○有看到毒品交易的情形，
    總共向被告購買三次海洛因等語（詳偵查卷第35至41頁）。
(三)證人乙○○之證言：
  1.93年9 月2 日警詢時指稱：江緯祥帶我（按即乙○○）於93
    年8 月31日晚上8 時許，在北都大飯店，向被告購買海洛因
    二次；再於93年9 月1 日，向被告購買海洛因一次，總共購
    買三次（詳偵查卷第44至50頁）。
  2.93年9 月2 日檢察官偵查中證稱：我知道被告在賣海洛因及
    安非他命，因為我有聽到被告和人講電話，說毒品的價錢及
    送去那裡的話（詳偵查卷第81頁）。
(四)登記表1 張（附於偵查卷第56頁）：
    扣案之登記表上載有「正」、「31/8(入)」、「31/8(出)」
    、「1/9(入)」、「1/9(出)」、「貳克」、「壹克」、「壹
    壹」、「壹捌」等字樣。
(五)扣案之白色結晶粉末5 小包（總淨重7.29公克，驗餘總淨重
    7.11公克）及內政部警政署刑事警察局93年11月18日刑鑑字
    第0930214639號鑑驗通知書1 紙（附於偵查卷第191 頁）：
    扣案之白色結晶粉末5 小包經送驗結果，均含第二級毒品甲
    基安非他命成分。
(六)扣案之白色粉末5 小包（合計淨重4.78公克，純質淨重1.76
    公克）及法務部調查局93年11月10日調科壹字第320002344
    號鑑定通知書1 紙（附於偵查卷第196 頁）：扣案之白色粉
    末5 小包經送驗結果，均含第一級毒品海洛因成分。
(七)扣案之SAGEM牌行動電話1 支（序號：000000000000000號）
    ：被告供稱係其所有，供本案聯絡毒品事情之用。
二、由以上證據認定犯罪事實之理由：
(一)被告於警詢、檢察官偵查中、原審因檢察官聲請羈押與延長
    羈押之訊問時、檢察官起訴送審、原審準備程序及第一次審
    判期日時，均坦承有將第一級毒品海洛因、第二級毒品安非
    他命，分別以4000元、1000元不等之價格交予他人，並有收
    取價金之行為，且關於卷附登記表係用來記載海洛因及安非
    他命之數量、重量，販賣毒品之價格等事情，先後陳述一致
    ，且供稱販售海洛因予證人江緯祥乙節，核與證人江緯祥、
    乙○○於警詢時之陳述，互核相符，此外復有海洛因、甲基
    安非他命、登記表及行動電話等物扣案可佐。
(二)按海洛因及安非他命物稀價昂，且政府懸為禁令嚴加取締，
    苟無利可圖，衡情被告應無甘冒取締而遭判重罪之危險，而
    從事海洛因及安非他命買賣之理，此觀被告自承係以行情價
    賣出，應有利可圖等語益明，是被告販賣海洛因及安非他命
    確有不法營利之意圖。
(三)被告於警詢、檢察官偵查中及原審訊問時，就販賣海洛因及
    安非他命之次數，或供述15、16次、或供述各15次、或供述
    共20餘次，然此均僅係被告自己之供述，並無其他證據可佐
    ，尚難遽以認定被告販賣毒品之次數。是本院爰參酌被告所
    供，並佐以證人江緯祥及乙○○於警詢中所供，並扣案之登
    記表，據以認定被告販賣毒品之時間、種類、數量及金額如
    事實欄所載。
(四)綜上所述，本件事證明確，被告販賣第一級毒品海洛因及第
    二級毒品安非他命犯行明確，應依法論科。
丙、被告之辯解，本院不採之理由：
一、被告之辯解：
    被告否認販賣海洛因及安非他命，辯稱：海洛因及安非他命
    是買回來自己用的，只有請證人江緯祥及乙○○施用海洛因
    ，且係伊放在桌上，其二人自己拿去施用，伊並未賣海洛因
    予該二人，扣案的登記表是用以控制自己施用毒品的數量，
    前供稱曾販賣毒品等情，係因為警查獲時，與江緯祥及乙○
    ○等人在警局互咬而發生爭吵，所以隨便亂說的云云。
二、惟查：觀諸被告自93年9 月2 日為警查獲後至原審94年1 月
    26日第一次審判期日，歷經檢察官及原審數次之訊問，均坦
    承販賣海洛因及安非他命之事實，且卷附登記表係用以記錄
    毒品進出之數量、重量及日期等事項，亦迭經其供述甚詳，
    衡諸被告前有施用毒品之前科，有臺灣高等法院被告前案紀
    錄可參，則被告對於販賣第一級、第二級毒品之行為，將遭
    法院判處重刑之情，應知之甚稔，倘被告係因與江緯祥及乙
    ○○等人在警局為卸責而互咬，其亦應將責任推由江緯祥及
    乙○○二人，豈有自攬重責之理，又被告既辯稱係因在警局
    發生爭執始攬責任，則其於經移送檢察官偵查後，亦可在檢
    察官偵查中否認販賣毒品之事實，何以其未否認，甚且於經
    檢察官向原審聲請羈押，經原審訊問時仍坦承販賣毒品之情
    ，是被告所辯與常情有違，應係事後卸責之詞，不足採信。
三、至證人江緯祥於警詢時指稱向被告購買海洛因，嗣於檢察官
    偵查中翻異前詞結證稱：被告並未賣海洛因給我（按即江緯
    祥），而是請我施用，時間是於93年8 月31日請二次，93年
    9 月2 日請一次（詳偵查卷第84頁），於原審審理時證稱：
    我從未向被告拿過海洛因（詳本院94年3 月9 日審判筆錄）
    云云；證人乙○○亦係於警詢時指稱向被告購買海洛因，然
    於檢察官偵查中則更異前詞證稱：並未向被告購買海洛因，
    只是讓被告請，在警局之陳述不實在，93年8 月31日晚上是
    讓被告請二次海洛因云云，於本院審理中稱：當天和江緯祥
    去北都飯店找甲○○聊天，他拿毒品給我吸，沒有向我們收
    錢云云（本院94年8 月23日審判筆錄第3 頁）。江緯祥、乙
    ○○於檢察官偵查中、原審及本院審理時所證，與其二人在
    警察詢問時之陳述不符。而經本院質諸乙○○何以於警詢中
    供稱係以1000元向被告購買毒品時，其答以：是警察叫我們
    商量，叫我們這樣說等語。並經檢察官詢以：偵訊過程中，
    有無被警察打？所稱警察叫你們商量，你除與江緯祥商量外
    ，有無與其他人商量等問題時，均供稱：「沒有」等情在卷
    （本院94年8 月23日審判筆錄第4 頁）。顯見證人江緯祥、
    乙○○警詢筆錄並非出於強暴、脅迫、利誘、詐欺、疲勞訊
    問、違法羈押或其他不正之方法，而係渠等之任意性供述甚
    然。而於93年年9 月2 日凌晨1 時20分許，警員在北都大飯
    店702 室臨檢時，在場者，除被告及江緯祥及乙○○外，尚
    有郭文隆及林瑞仁，此觀諸偵查卷內所附基隆市警察局第二
    分局刑事案件偵查卷宗至明。則江緯祥、乙○○在警詢中所
    供如屬虛構，何以不供述係向被告外之其餘二人購買毒品，
    而僅指認被告一人？再佐以所供者復與被告自警偵訊至原審
    準備程序中所述者相符等情，足見江緯祥及乙○○於警詢中
    所述，應具有較可信之特別情況。而觀諸被告於檢察官偵查
    中及原審93年9 月3 日、93年10月22日、93年12月6 日及94
    年1 月24日訊問時，均坦承販賣海洛因予江緯祥之事實，而
    江緯祥、乙○○之證言卻係由向被告購買海洛因，更異為係
    被告請的，不是賣的，再到從未向被告拿過海洛因，證詞明
    顯朝有利被告方向改變，是該二人嗣後所證，顯與被告其前
    所供不符，應係事後附合被告之說詞，自不足採為有利被告
    之證明，併此說明。
丁、論罪之理由：
一、查海洛因及安非他命分係毒品危害防制條例第2 條第2 項第
    1 款、第2 款所規定之第一級毒品、第二級毒品，被告販賣
    海洛因及安非他命之行為，核係犯毒品危害防制條例第4 條
    第1 項之販賣第一級毒品罪及同條第2 項之販賣第二級毒品
    罪。
二、被告持有海洛因及安非他命之低度行為應為販賣之高度行為
    所吸收，不另論罪。
三、被告於警偵訊及原審準備程序中雖供稱係幫證人郭文隆販賣
    海洛因及安非他命，然此經郭文隆於檢察官偵查中否認在卷
    （詳偵查卷第87、88頁），此外並無其他證據足被告此部分
    供述為實，要難僅憑被告之供述，遽予認定郭文隆與被告共
    犯本案，且起訴意旨亦未論及於此，附此敘明。
四、被告多次販賣海洛因及安非他命，均時間緊接，各觸犯構成
    要件相同之罪名，顯均係出於概括犯意為之，均為連續犯，
    應依刑法第56條之規定，各論以一罪，並就所犯販賣第二級
    毒品罪部分加重其刑（其中就無期徒刑部分依法不得加重）
    ；另所犯販賣第一級毒品罪部分，因其法定本刑為死刑、無
    期徒刑，依法不得加重其刑。
五、又被告所犯上開二罪間，犯意各別，罪名互異，應予分論併
    罰。
六、再被告販賣及經搜得之毒品數量非鉅，且所得不多，犯罪情
    節尚輕，犯後一度坦承犯行，因欠思慮致罹犯法定本刑為死
    刑、無期徒刑等之本罪，情輕法重，其犯罪情狀在客觀上足
    以引起一般人之同情，顯可憫恕，若處以法定最低刑度，猶
    嫌過重，爰依刑法第59條規定，就其所犯二罪均減輕其刑。
七、以上併有加重及減輕之事由，應依法先加後減之。
戊、上訴駁回之理由：
一、第一審判決審酌被告販賣海洛因及安非他命，毒害社會非輕
    ，並斟酌其販賣之次數及數量與犯後態度等一切情狀，就其
    所犯二罪，販賣第一級毒品部分量處有期徒刑八年，販賣第
    二級毒品部分量處有期徒刑五年，並定應執行刑為有期徒刑
    十二年，並說明(1)扣案之白色粉末5 小包（合計淨重4.78公
    克，純質淨重1.76公克），均含第一級毒品海洛因成分；又
    扣案之白色結晶粉末5 小包（總淨重7.29公克，驗餘總淨重
    7.11公克），均含第二級毒品甲基安非他命成分，業如前認
    定，爰均依法宣告沒收銷燬之；(2)扣案白色粉末及白色結晶
    粉末之包裝袋各5 個，係毒品之外包裝，乃防毒品裸露、潮
    濕及便於攜帶，為被告所有供販賣毒品所用之物（最高法院
    93年度台上字第5746號判決意旨參照）；另扣案登記表1 張
    及SAGEM牌行動電話（序號：000000000000000號）1 支，均
    係被告所有供販賣毒品之用，亦如前述，均一併宣告沒收；
    (3)其餘扣案之行動電話2 支、注射針筒1 支及吸食器1 組，
    均與本案犯罪事實無涉，爰不予宣告沒收。(4)犯罪所得之沒
    收：參酌被告所供及扣案之登記表，認定被告販賣毒品之次
    數及金額，據此被告總計販賣海洛因5 小包，每小包4000元
    ，得款20,000元；販賣安非他命（含袋重2 公克）1 小包，
    得款2000元；又販賣安非他命（含袋重1 公克）2 小包，得
    款2000元，合計販毒安非他命所得為4000元，均應依毒品危
    害防制條例第19條第1 項規定宣告沒收，如全部或一部不能
    沒收時，以財產抵償之等，不論是在認定事實、適用法律及
    量刑各方面都適當。
二、被告上訴意旨猶執陳詞否認犯罪，為無理由，應予駁回。
己、適用之法律：
    刑事訴訟法第368 條。
本案經檢察官呂光華到庭執行職務。
中　　華　　民　　國　　94　　年　　9 　　月　　13　　日
　　　　　　　　　刑事第二十庭審判長法　官  陳貽男
　　　　　　　　　　　　　　　　　  法　官  高明哲
　　　　　　　　　　　　　　　　　  法　官  許仕楓
以上正本證明與原本無異。
如不服本判決，應於收受送達後10日內向本院提出上訴書狀，其
未敘述上訴之理由者，並得於提起上訴後10日內向本院補提理由
書狀（均須按他造當事人之人數附繕本）。
                                    書記官  劉貞達
中　　華　　民　　國　　94　　年　　9 　　月　　16　　日
附錄本案論罪科刑法條全文
毒品危害防制條例第4 條第1 項：
製造、運輸、販賣第一級毒品者，處死刑或無期徒刑；處無期徒
刑者，得併科新臺幣一千萬元以下罰金。
毒品危害防制條例第4 條第2 項：
製造、運輸、販賣第二級毒品者，處無期徒刑或七年以上有期徒
刑，得併科新臺幣七百萬元以下罰金。
